臺灣臺中地方法院刑事判決
111年度金訴字第1048號
公  訴  人  臺灣臺中地方檢察署檢察官
被      告  蔡志豪




上列被告因詐欺等案件，經檢察官提起公訴（111年度偵緝字第8
59號），被告於本院準備程序中就被訴事實為有罪之陳述，經告
以簡式審判之旨，並聽取當事人意見後，本院合議庭裁定由受命
法官獨任進行簡式審判程序，判決如下：
    主    文
丙○○犯如附表各編號「主文」欄所示之罪，各處如附表各編號「
主文」欄所示之刑及沒收。應執行有期徒刑壹年肆月。
    犯罪事實
一、丙○○貪圖不法利益，於民國108年9月1日起，加入某真實姓
    名、年籍不詳之人所操縱指揮之具有持續性、牟利性之詐欺
    集團，屬有結構性之犯罪組織，受真實姓名、年籍資料均不
    詳，綽號「阿修」之成年人指示，擔任提領詐欺贓款之車手
    工作，再將領得之款項交付「阿修」收受，並可獲取當日提
    領金額1%做為報酬（丙○○所涉參與犯罪組織罪嫌，前業經臺
    灣臺中地方檢察署檢察官以108年度偵字第27594號、第3058
    5號提起公訴，此部分罪名不在本件起訴、審理範圍）。謀
    議既定，丙○○即與上開詐欺集團其他成員共同意圖為自己不
    法之所有，基於三人以上詐欺取財、掩飾或隱匿特定犯罪所
    得來源之犯意聯絡，先推由該詐騙集團某不詳成年成員，於
    附表各編號所示之時間，分別以附表各編號所示方式，向如
    附表各編號所示之人施用詐術，致其等陷於錯誤，分別依指
    示將款項匯款至巫嘉宏所開立之渣打國際商業銀行（下稱渣
    打銀行）帳號000-00000000000000號帳戶中（下稱巫嘉宏渣
    打銀行帳戶）。嗣由丙○○持「阿修」交付之上開巫嘉宏渣打
    銀行帳戶，於110年9月5日18時23分許、18時24分許，在臺
    中市○區○○街00號之全家便利超商臺中東成店操作自動櫃員
    機，自該帳戶中提領新臺幣（下同）2萬元、2萬元，再於同
    日18時32分許、18時33分許，於臺中市○區○○街000號之統一
    便利超商富強店操作自動櫃員機，自該帳戶中提領2萬元、2
    萬元，並將領得款項均交付「阿修」收受，以此方式掩飾、
    隱匿犯罪所得之本質、來源、去向、所在。嗣經丁○○、洪琇
    英、乙○○發覺受騙後報警處理，經警調閱便利超商監視器畫
    面，始循線查獲上情。
二、案經丁○○、洪琇英、乙○○訴由臺中市政府警察局第二分局報
    告偵辦臺灣臺中地方檢察署檢察官偵查起訴。
    理    由
一、本件被告丙○○所犯係死刑、無期徒刑或最輕本刑為三年以上
    有期徒刑或高等法院管轄第一審案件以外之罪，其於準備程
    序期日就被訴事實為有罪之陳述，經本院告知簡式審判程序
    之旨，並聽取公訴人、被告之意見後，依刑事訴訟法第273
    條之1第1項規定，裁定由受命法官獨任進行簡式審判程序，
    且依同法第273條之2規定，不適用傳聞法則有關限制證據能
    力之相關規定，合先敘明。
二、訊據被告坦認全部犯行，核與證人即告訴人丁○○、洪琇英、
    乙○○證述情節大致相符（見臺灣臺中地方檢察署〈下稱臺中
    地檢署，未註明者均同〉109年度偵字第7339號卷〈下稱偵卷
    ，以下命名規則相同〉第38至39頁、第50至52頁、第64至73
    頁），並有警員劉凡旖109 年2 月22日職務報告、巫嘉宏渣
    打銀行帳戶交易明細、高雄市政府警察局三民第一分局十全
    路派出所陳報單、受理刑事案件報案三聯單、受理詐騙帳戶
    通報警示簡便格式表、內政部警政署反詐騙諮詢專線紀錄表
    、臺北市政府警察局北投分局石牌派出所陳報單、受理各類
    案件紀錄表、受理刑事案件報案三聯單、受理詐騙帳戶通報
    警示簡便格式表、內政部警政署反詐騙諮詢專線紀錄表、新
    北市政府警察局蘆洲分局德音派出所陳報單、受理各類案件
    紀錄表、受理刑事案件報案三聯單、受理詐騙帳戶通報警示
    簡便格式表、監視器錄影畫面翻拍照片、渣打國際商業銀行
    股份有限公司109年3月24日渣打商銀字第1090007711號函附
    巫嘉宏渣打銀行帳戶交易明細、警員張景翔111年5月4日職
    務報告、臺中市政府警察局第六分局西屯派出所照片黏貼紀
    錄表、臺中市政府警察局第二分局111年7月6日中市警二分
    偵字第1110029711號函等件在卷可參（見偵卷第29至30頁、
    第35至37頁、第40至49頁、第53頁、57頁、第61至63頁、第
    77頁、第105頁、第125至129頁，偵緝卷第27頁、第103至11
    7頁，本院卷第55頁）。足認被告自白與事實相符，自堪信
    為真實。綜上所述，足認被告自白與事實相符，被告上開犯
    行均堪以認定，應依法論科。
三、論罪科刑
（一）按洗錢防制法業於105年12月28日修正公布，並於106年6
      月28日生效施行（下稱新法）。修正前該法（下稱舊法）
      第1條揭櫫之立法目的為「防制洗錢，追查重大犯罪」，
      而本次修法後修正為「為防制洗錢，打擊犯罪，健全防制
      洗錢體系，穩定金融秩序，促進金流之透明，強化國際合
      作」，其立法目的及保護法益，已自單純國家對重大（特
      定）犯罪之追訴及處罰，擴增至防制洗錢體系之健全、金
      融秩序之穩定及透明金流軌跡之建置。至於洗錢犯罪本質
      在於影響合法資本市場並阻撓偵查，且洗錢之行為包含處
      置（即將犯罪所得直接予以處理）、多層化（即為使偵查
      機關難以追查金流狀況，以迂迴層轉、化整為零之多層化
      包裝方式，掩飾或隱匿特定犯罪所得）及整合（即收受、
      持有或使用他人犯罪所得，使該犯罪所得披上合法之外衣
      ，回歸正常金融體系）等各階段行為，其模式不祗一端，
      故為澈底打擊洗錢犯罪，新法乃參照相關國際標準建議及
      公約之洗錢行為定義，將洗錢行為之處置、多層化及整合
      等各階段，全部納為洗錢行為，而於新法第2條規定：「
      本法所稱洗錢，指下列行為：一、意圖掩飾或隱匿特定犯
      罪所得來源，或使他人逃避刑事追訴，而移轉或變更特定
      犯罪所得。二、掩飾或隱匿特定犯罪所得之本質、來源、
      去向、所在、所有權、處分權或其他權益者。三、收受、
      持有或使用他人之特定犯罪所得。」以求與國際規範接軌
      。從而，行為人對於特定犯罪所得，基於洗錢之犯意，參
      與整體洗錢過程中任一環節之處置、分層化或整合行為，
      致生新法所保護法益之危險者，即應屬新法所欲禁絕之洗
      錢行為，至該行為是否已使特定犯罪所得轉換成合法來源
      之財產，則非所問。其中，所謂上述第2款之洗錢類型，
      固多以迂迴曲折之方式輾轉為之，但不以透過多層之交易
      活動為限，且掩飾或隱匿之管道是否為共同正犯或其他第
      三人，亦可不問。因而過往實務見解認為，行為人對犯特
      定犯罪所得之財物或利益作直接使用或消費之處分行為，
      或僅將自己犯罪所得財物交予其他共同正犯，祗屬犯罪後
      處分或移轉贓物之行為，非本條例所規範之洗錢行為，已
      與新法所規定之洗錢態樣有所扞格。蓋行為人如意圖掩飾
      或隱匿特定犯罪所得來源，而將特定犯罪所得直接消費處
      分，或移轉交予其他共同正犯予以隱匿，甚或交由共同正
      犯以虛假交易外觀掩飾不法金流移動，依新法規定，皆已
      侵害新法之保護法益，係屬新法第2條第1或2款之洗錢行
      為，尚難單純以不罰之犯罪後處分贓物行為視之（最高法
      院108年度台上字第3993號判決意旨參照）。本案被告就
      附表各編號犯行，均將犯罪所得轉交所屬詐欺集團上游成
      員，渠等藉由層層轉交之行為轉變犯罪所得之物理空間，
      而隱匿金錢來源為前開詐欺所得贓款，製造金流之斷點，
      並妨礙國家對於詐欺犯罪所得之追查，所為實已該當一般
      洗錢罪無疑，且款項一但交付，流向即不清楚而無法掌握
      ，足見被告主觀上有隱匿該財產與犯罪之關聯性，以躲避
      國家追訴、處罰之故意，是被告確有共同隱匿移轉加重詐
      欺取財之特定犯罪所得之行為甚明，自應該當洗錢防制法
      第14條第1項之一般洗錢罪。
（二）按詐欺取財罪、洗錢罪既係為保護個人財產法益而設，則
      關於行為人詐欺、洗錢犯罪之罪數計算，原則上自應依遭
      受詐欺之被害人人數定之。被告暨所屬詐欺集團成員係於
      密接之時間內，由不詳詐欺集團成員以同一詐術事由，對
      附表所示被害人施行詐術，各均係詐騙集團成員於密接時
      、地，對於同一被害人所為之侵害，應視為數個舉動之接
      續施行，被害人縱客觀上有多次匯款轉帳行為，或被告有
      多次提領行為，應各僅以一罪。是核被告就各附表編號所
      為，均各係犯刑法第339條之4第1項第2款三人以上共同犯
      詐欺取財罪、洗錢防制法第14條第1項一般洗錢罪。被告
      就各附表編號犯行，均應從重各論以刑法第339條之4第1
      項第2款三人以上共同犯詐欺取財罪（共3罪）。
（三）集團性詐騙乃現今社會詐欺犯罪之常見型態，詐騙集團為
      求能順利完成犯罪，必須採取分工，亦即有人蒐集或提供
      人頭帳戶，有人找尋詐欺目標或實行施術，有人擔任俗稱
      「車手」前往提款，並有人從中聯繫其間之匯款及車手，
      而為犯罪之分工，以完遂詐欺取財犯罪，且此種詐欺集團
      犯罪之模式，廣為媒體大幅報導，為眾所週知之事，理應
      為被告所知悉，渠等參與之行為，可以確保詐欺集團其他
      成員前階段詐騙行為之取財結果得以順利實現，產生了詐
      欺集團獲取贓款之功效，彼此互為強化、補充而共同加工
      並促成最終之詐欺取財目的，揆之前揭說明，被告仍應負
      全部責任。就附表各編號犯行，被告與「阿修」以及與其
      他不詳姓名之其他詐欺集團成年成員間，均有犯意聯絡及
      行為分擔，均為共同正犯。
（四）按犯洗錢防制法第14、15條之罪，在偵查或審判中自白者
      ，減輕其刑，同法第16條第2項定有明文，本件被告係犯3
      人以上共同詐欺取財罪及洗錢防制法第14條第1項之洗錢
      罪，因具想像競合關係是從一重之三人以上共同詐欺取財
      罪論處。又想像競合犯之處斷刑，本質上係「刑之合併」
      ，其所謂從一重處斷，乃將想像競合犯組成之評價上數罪
      ，合併為科刑一罪，其所對應之刑罰，亦合併其評價上數
      罪之數法定刑，而為一個處斷刑。易言之，想像競合犯侵
      害數法益者皆成立犯罪，論罪時必須輕、重罪併舉論述，
      同時宣告所犯各罪名，包括各罪有無加重、減免其刑之情
      形，亦應說明論列，量刑時併衡酌輕罪部分量刑事由，評
      價始為充足，然後依刑法第55條前段規定「從一重處斷」
      ，非謂對於其餘各罪可置而不論。因此，法院決定處斷刑
      時，雖以其中最重罪名之法定刑做為裁量之準據，惟於裁
      量其輕重時，仍應將輕罪合併評價在內（最高法院108年
      度台上字第4405號判決意旨參照）。被告雖於偵查中否認
      本案犯行，然於本院審判中既自白本案全部犯行，本應適
      用洗錢防制法第16條第2項減輕其刑，雖因想像競合之故
      ，而從一重以三人以上共同犯詐欺取財罪處斷，惟揆諸前
      開判決意旨，本院仍應將前開一般洗錢罪經減輕其刑之情
      形評價在內，於量刑時併予審酌。
（五）爰審酌：邇來詐欺集團橫行，偵查此類犯罪困難，一般人
      縱未受騙，亦頗受騷擾，被告年盛力強，具有勞動能力，
      竟不思以正當途徑獲取所需，所為惡性非輕，應予嚴重非
      難；惟考量被告犯後坦認犯行之態度，另斟酌被告所獲利
      益高低、告訴人所受損失金額多寡；兼衡被告自陳國中肄
      業，入監前做粗工，月收入約2萬8千元，都是日收，收入
      不一定，沒有未成年子女需扶養，要扶養奶奶（見本院卷
      第118頁）等一切情狀，各量處如主文所示之刑。
（六）又數罪併罰之定應執行之刑，係出於刑罰經濟與責罰相當
      之考量，並非予以犯罪行為人或受刑人不當之利益，為一
      種特別的量刑過程，相較於刑法第57條所定科刑時應審酌
      之事項係對一般犯罪行為之裁量，定應執行刑之宣告，乃
      對犯罪行為人本身及所犯各罪之總檢視，除應考量行為人
      所犯數罪反應出之人格特性，並應權衡審酌行為人之責任
      與整體刑法目的及相關刑事政策，在量刑權之法律拘束性
      原則下，依刑法第51條第5款之規定，採限制加重原則，
      以宣告各刑中之最長期為下限，各刑合併之刑期為上限，
      但最長不得逾30年，資為量刑自由裁量權之外部界限，並
      應受法秩序理念規範之比例原則、平等原則、責罰相當原
      則、重複評價禁止原則等自由裁量權之內部抽象價值要求
      界限之支配，使以輕重得宜，罰當其責，俾符合法律授與
      裁量權之目的，以區別數罪併罰與單純數罪之不同，兼顧
      刑罰衡平原則（最高法院100年台上字第21號判決意旨參
      照）。本案被告所犯前揭所示之各罪，業經本院判決均為
      不得易科罰金之刑，亦無刑法第50條第1項但書各款之不
      得合併應執行刑之情，則本院依法應定其應執行之刑；並
      審酌上開各節，認其所犯各罪，時空相近，於各罪中所分
      擔之角色相類，犯罪之手法與態樣亦屬相同，復均為侵害
      財產法益之犯罪，兼衡其各次參與的情節與被害人所受財
      產損失等情況，並參諸刑法第51條第5款係採限制加重原
      則，而非累加原則之意旨，且被告於本院宣判時正值青壯
      年，若定以過重之應執行刑，其效用可能隨著長期刑之執
      行，等比例地大幅下跌，效用甚低，對教化效果不佳，徒
      增更生絕望的心理影響，使得其人格遭受完全性地抹滅，
      亦加重國家財政無益負擔，有害被告日後回歸社會。因此
      ，對於宣告多數有期徒刑者，於各刑中之最長期以上，各
      刑合併之刑期以下為之，是以，本院綜合上情就被告所犯
      上開各罪合併定如主文所示應執行之刑，以資懲儆。
四、沒收
（一）按犯罪所得，屬於犯罪行為人者，沒收之；前2項之沒收
      ，於全部或一部不能沒收或不宜執行沒收時，追徵其價額
      ；宣告前2條之沒收或追徵，有過苛之虞、欠缺刑法上之
      重要性、犯罪所得價值低微，或為維持受宣告人生活條件
      之必要者，得不宣告或酌減之，刑法第38條之1第1項前段
      、第3項、第38條之2第2項分別定有明文。又所謂各人「
      所分得」，係指各人「對犯罪所得有事實上之處分權限」
      ，法院應視具體個案之實際情形而為認定：倘若共同正犯
      各成員內部間，對於不法利得分配明確時，固應依各人實
      際分配所得沒收；然若共同正犯成員對不法所得並無處分
      權限，其他成員亦無事實上之共同處分權限者，自不予諭
      知沒收；至共同正犯各成員對於不法利得享有共同處分權
      限時，則應負共同沒收之責。至於上揭共同正犯各成員有
      無犯罪所得、所得數額，係關於沒收、追繳或追徵標的犯
      罪所得範圍之認定，因非屬犯罪事實有無之認定，並不適
      用「嚴格證明法則」，無須證明至毫無合理懷疑之確信程
      度，應由事實審法院綜合卷證資料，依自由證明程序釋明
      其合理之依據以認定之（最高法院104年度台上字第3937
      號判決意旨參照）。
（二）被告於本院準備程序供稱：起訴書記載提領金額1%做為報
      酬，這個記載是正確的。110年9月5日去領錢的部分，報
      酬1%我有拿到等語（見本院卷第108頁），是被告於本案
      所提領共8萬元，其1%即800元，即為被告犯罪所得，應平
      均於本案3位告訴人主文欄下宣告沒收（以有利被告之計
      算方式，小數點以下無條件捨去，即各沒收266元〈計算式
      ：8003=266.0000000000000〉）。至其餘詐欺贓款既已交
      予詐欺集團上手加以取得，並無積極證據證明被告為其餘
      贓款之最終持有者，依卷證資料，尚難認定被告因犯行取
      得犯罪所得，為避免侵害被告固有財產，爰不予宣告沒收
      或追徵之諭知，附此敘明。
（三）再按宣告多數沒收者，併執行之，刑法第40條之2第1項定
      有明文。本次修法將沒收列為專章，具獨立之法律效果，
      業與舊法將沒收列為從刑屬性之立法例不同，故宣告多數
      沒收之情形，已非數罪併罰。因此法院於定其應執行之刑
      主文項下，應毋庸再為沒收之諭知，附此敘明。　　
五、據上論斷，應依刑事訴訟法第273條之1第1項、第299條第1
    項前段，洗錢防制法第14條第1項、第16條第2項，刑法第11
    條、第28條、第339條之4第1項第2款、第55條、第51條第5
    款、第38條之1第1項前段、第3項、第40條之2第1項，刑法
    施行法第1條之1第1項，判決如主文。
本案經檢察官謝怡如提起公訴，檢察官戊○○到庭執行職務。
中　　華　　民　　國　　111 　年　　9 　　月　　13　　日
                刑事第十八庭  法  官   張美眉
以上正本證明與原本無異。
如不服本判決應於收受送達後20日內向本院提出上訴書狀，並應
敘述具體理由；其未敘述上訴之理由者，應於上訴期間屆滿後20
日內向本院補提理由書（均須按他造當事人之人數附繕本）「切
勿逕送上級法院」。
告訴人或被害人如不服判決，應備理由具狀向檢察官請求上訴，
上訴期間之計算，以檢察官收受判決正本之日起算。
                             書記官   賴惠美　　　　　 
中　　華　　民　　國　　111 　年　　9 　　月　　13　　日
附錄本案論罪科刑法條　　　　                       
中華民國刑法第339條之4
犯第339 條詐欺罪而有下列情形之一者，處1 年以上7 年以下有
期徒刑，得併科1 百萬元以下罰金：
一、冒用政府機關或公務員名義犯之。
二、三人以上共同犯之。
三、以廣播電視、電子通訊、網際網路或其他媒體等傳播工具，
    對公眾散布而犯之。
前項之未遂犯罰之。
洗錢防制法第14條
有第二條各款所列洗錢行為者，處 7 年以下有期徒刑，併科新
臺幣 5 百萬元以下罰金。
前項之未遂犯罰之。
前二項情形，不得科以超過其特定犯罪所定最重本刑之刑。
附表（民國／新臺幣）
編號 對應之起訴書犯罪事實 告訴人  詐騙時間、方式 匯款時間、金額 主文 1 起訴書犯罪事實一、及㈠ 丁○○ 先由該詐欺集團某成員佯為購物網站工作人員，於108年9月5日17時20分許，撥打電話予丁○○，訛稱：因商家誤將寄送之紙箱外條碼誤貼為經銷商之條碼，需依指示操作自動櫃員機以更正交易內容云云，致丁○○陷於錯誤而匯款。 108年9月5日18時1分許，匯款2萬1,987元 丙○○犯三人以上共同詐欺取財罪，處有期徒刑壹年壹月。未扣案犯罪所得新臺幣貳佰陸拾陸元沒收，於全部或一部不能沒收或不宜執行沒收時，追徵其價額。  2 起訴書犯罪事實一、及㈡ 甲○○ 由該詐欺集團某成員佯為購物網站工作人員，於108年9月5日17時8分許，撥打電話予甲○○，訛稱：因駭客入侵導致訂單錯誤，需依指示操作自動櫃員機以解除付款云云，致甲○○陷於錯誤而匯款。 108年9月5日18時6分許、18時10分許，各匯款4萬9,987元、3萬7,123元 丙○○犯三人以上共同詐欺取財罪，處有期徒刑壹年貳月。未扣案犯罪所得新臺幣貳佰陸拾陸元沒收，於全部或一部不能沒收或不宜執行沒收時，追徵其價額。   3 起訴書犯罪事實一、及㈢ 乙○○ 由該詐欺集團某成員佯為購物網站工作人員，於108年9月3日21時許，撥打電話予乙○○，訛稱：工作人員作業疏失，導致其訂單錯誤，須依指示操作自動櫃員機，以避免遭到扣款云云，致乙○○陷於錯誤而匯款。 於108年9月5日18時12分許，匯款2萬9,996元。 丙○○犯三人以上共同詐欺取財罪，處有期徒刑壹年壹月。未扣案犯罪所得新臺幣貳佰陸拾陸元沒收，於全部或一部不能沒收或不宜執行沒收時，追徵其價額。